台灣基隆地方法院交通事件裁定　　　　　　　　　　　九十一年度交聲字第五四號
　　移送機關即　交通部公路總局台北區監理所基隆監理站
　　原處分機關
　　異　議　人　甲○○
　　即受處分人
右列聲明異議人即受處分人因違反道路交通管理處罰條例案件，對於交通部公路局台
北監理所基隆監理站九十一年三月四日所為之處分（原處分案號：基監字第裁四二─
ＡＢＷ六六八一四二號）聲明異議，本院裁定如左：
    主      文
異議駁回。
    理      由
一、聲明異議意旨略以：異議人即受處分人甲○○於民國九十年十二月二十二日晚間
    十一時十分許，搭乘其妻陳碧鳳所駕駛之Ｇ４─７６７６號自用小客車，行至台
    北市成功橋旁約六十公尺之路旁停放，惟經警要求酒測結果，為０點三四毫克，
    超過規定，為警舉發；惟異議人係坐於後座，並非駕駛人；該車係停放路邊，並
    非在行駛中；停車位置在距離該橋下有六十公尺之遠，並非為迴避警察路檢而在
  路檢前十公尺前停車。為此而聲明異議云云。
二、按受處分人不服第八條主管機關所為之處罰，得於接到裁決書之翌日起二十日內
    ，向管轄地方法院聲明異議；聲明異議，應以司法狀紙，敘述異議之理由，提出
    於原處分機關為之；原處分機關應於接受異議書狀後五日內，將該案卷宗及有關
    證物，送交該管地方法院或其分院交通法庭，新修正道路交通安全處罰條例（下
    稱本條例）第八十七條第一項、道路交通案件處理辦法第十三條分別定有明文。
    查異議人在接受台北市政府警察局舉發違反道路交通管理事件通知單後，於九十
    一年一月三日，具狀向移送機關申訴，經移送機關於九十一年一月九日，以九一
    ─四五三─一─０００二０號函，向台北市政府警察局內湖分局查詢，該分局於
    九十一年一月三十日，以北市警內分交字第九一六０三二一三００號函，答以舉
    發無誤後，異議人在移送機關未為處分前之九十一年二月十九日，具狀向台灣士
    林地方法院聲明異議；該法院於九十一年三月六日，以士院儀刑讓九一交聲他二
    六字第０七三五五號函，轉送該異議狀至移送機關，請移送機關依「道路交通事
    件處理辦法」第十三條之規定辦理；移送機關即於九十一年三月十四日裁決，依
    道路交通管理處罰條例第三十五條第一項第一款之規定，以異議人「酒精濃度超
    過規定標準」為由，處以罰鍰新台幣二萬七千元，並吊扣駕駛執照十二個月，於
    九十一年三月十五日，合法送達異議後，於九十一年四月十二日，以九十一字第
    四０六三號移送書，檢同原（九十一年二月十九日）聲明異議狀、前述裁決書、
    酒精測試紙、舉發通知單、內湖分局函、台灣士林地方法院函，移送本院處理。
    本院於九十一年四月二十五日，以基院政刑樂九一交聲九一字第０七二五二號函
    ，向移送機關詢問本案何時送達異議人，以查聲明異議是否合法時，移送機關於
    九十一年五月二日，以九一─四五三─０五六三九號函，檢送郵政掛號郵件收件
    回執到院時，同時答稱：因異議狀所填載之住所為基隆市，遂誤植本院管轄，請
    本院將全案移送台灣士林地方法院處理云云。惟查：法院受理有關交通事件，準
    用刑事訴訟法有關規定；其處理辦法，由司法院會同行政院定之，道路交通管理
    處罰條例第八十九條定有明文。關於聲明異議案件之管轄，「道路交通案件處理
    辦法」既無特別規定，自應準用刑事訴訟法第五條第一項之規定，由異議人即受
    處分人之違規行為地或其住所、居所或所在地之法院管轄（司法院第二廳七十四
    年七月十七日（七四）廳刑一字第五五Ｏ號函參照）。異議人違規行為地在台北
    市內湖區，其住所在台北縣汐止市，固屬於台灣士林地方法院所管轄；惟其既記
    載居所在基隆市七堵區，屬於本院之管轄區域，本院自有管轄權，無從諭知管轄
    錯誤，並移送於管轄法院處理。其次，異議人固在移送機關未經裁決前，即已聲
    明異議；惟移送機關既已為裁決，其裁決內容復不利於異議人，自應解為異議人
    已對該處分表示不服，無庸解為異議人在收受裁決之後，須再為一次聲明異議。
    申言之，本件聲明異議為合法，本院對之亦有管轄權，合先敘明。
三、按汽車駕駛人，駕駛汽車經測試檢定酒精濃度超過規定標準者，處新台幣一萬五
    千元以上六萬元以下罰鍰，並當場禁止其駕駛及吊扣其駕駛執照一年，道路交通
    管理處罰條例第三十五條第一項第一款定有明文。經查：異議人當時係「駕駛Ｇ
    ４─７６７６號自用小客車，為迴避執勤員警路檢，在路檢前十公尺處，由駕駛
    座下車，經執勤員警盤查，以酒精測試器測試酒精濃度為每公升０點三四毫克，
    員警依法舉發無誤」等情，前述台北市政府警察局內湖分局九十一年一月三十日
    北市警內分交字第九一六０三二一三００號函說明甚詳，並有前述舉發通知單一
    紙附卷足憑。按交通警員掣單舉發違反道路交通管理處罰條例所列之違規事實，
    本質上為行政處分，係公務員基於職務上權力，依法就特定之具體事件所為具公
    法上效果之單方行政行為，基於公務員為公法上行為具有公信力之原則，該行政
    處分當可被推定為真正，其據以依法處分之事實認定亦正確無誤，此與民事訴訟
    法第三百五十五條第二項規定「文書依其程式及意旨得認作公文書者，推定其為
    真正」之情形相同；本此公信原則，立法者賦予行政機關制定違反道路交通事件
    統一裁罰標準及處理細則，使執勤員警得當機處分（如該細則第二十三條）以達
    其維護交通秩序、安全之行政目的；反之，若謂公務員一切行政行為均需預留證
    據以證其實，則國家行政勢必窒礙難行。執勤舉發員警本其維護交通秩序，安全
    職責所為之舉發，自應受到合法、正確之推定（台灣高等法院九十度交抗字第二
    八一號裁定參照）。何況，異議人亦未解釋其有何正當理由須在該處停車！因此
    ，異議人所辯其並非駕駛人，其並未駕駛該車云云，俱為卸責之詞，不足採信，
    其違規之事實應堪認定，從而其異議為無理由，應予駁回。
四、據上論斷，應依道路交通案件處理辦法第十九條，裁定如主文。
中      華      民      國    九十一    年      八      月      九      日
                                    台灣基隆地方法院交通法庭
                                        法  官  陳  志  祥
右正本證明與原本無異
如不服本裁定，應於收受送達後五日內，向本院提出抗告狀，敘述抗告之理由，抗告
於台灣高等法院，並應按他造當事人之人數附具繕本。
中      華      民      國    九十一    年      八      月      十二    日
                                        書記官  盧  鏡  合
